臺灣桃園地方法院刑事判決　　　　　　　　　　　　九十二年度訴字第一二號
　　公　訴　人　臺灣桃園地方法院檢察署檢察官
　　被　　　告　丁○○
　　指定辯護人　本院公設辯護人丙○○
右列被告因強盜案件，經檢察官提起公訴（九十二年度偵字第一二二九五號），本院
判決如左︰
    主  文
丁○○攜帶兇器竊盜，因脫免逮捕，而當場施以強暴，處有期徒刑捌年。扣案之螺絲
起子壹支沒收。
        事  實
一、丁○○於民國七十九年間分別因強盜罪及搶奪罪，經本院判處有期徒刑八年及九
    月確定，嗣經裁定應執行有期徒刑八年六月，於八十三年二月五日假釋出監，嗣
    又於八十六年間因搶奪罪，經本院判處有期徒刑一年六月確定，前開強盜罪經撤
    銷假釋後殘餘刑期四年八月十七日與搶奪罪一年六月合併執行至九十二年十月二
    十四日始假釋期滿（以上不構成累犯）。於上開假釋期間內，猶不知悔改，於九
    十二年七月十九日上午十一時三十分許，夥同姓名年籍不詳綽號「阿飛」之成年
    男子，共同基於意圖為自己不法所有之犯意聯絡，由丁○○攜帶有行兇之可能，
    客觀上足以對人之身體、生命構成威脅之螺絲起子一支，二人各騎一部腳踏車，
    至桃園縣中壢巿百寧新村四六之二號甲○○住處後方倉庫菜園附近，竊取甲○○
    所有之鐵窗及門框各一具，得手欲離去之際，為甲○○及其子乙○○當場發覺並
    大喊「抓小偷」，丁○○見狀將所竊得之鐵窗及門框丟棄後並騎上原由「阿飛」
    騎乘之該部腳踏車（無後附推車該部腳踏車）逃逸，甲○○見丁○○騎上腳踏車
    欲逃離現場，乃自後拉住丁○○之腳踏車車尾，詎丁○○為脫免逮捕，隨即下車
    將腳踏車往僅距離一、二公尺遠處之甲○○身上丟擲而當場施強暴，幸甲○○及
    時閃避而未受傷。另乙○○原先自後追捕由他處逃逸之該名綽號「阿飛」之男子
    ，惟為「阿飛」趁隙逃逸，乙○○乃回頭找尋甲○○，二人並合力將丁○○制伏
    並要丁○○蹲下，丁○○趁隙將前述置於口袋內之螺絲起子丟在旁邊之水溝，嗣
    甲○○表明要將丁○○帶至警局，丁○○聞言，又再起身逃跑，乙○○再自後追
    捕，丁○○復再基於傷害之犯意，徒手毆打乙○○，乙○○為抵擋丁○○之攻擊
    ，而受有右手、左肘、左上臂多處擦傷及潮紅之傷害（傷害部分業經告訴人乙○○於本院審理時撤回告訴，詳如後述），最後仍為甲○○、乙○○二人及事後據
    報趕來之警員合力在該市○○○路一五二巷附近將丁○○制伏，乙○○事後再至
    丁○○丟棄螺絲起子附近尋得該支螺絲起子，而扣得螺絲起子一支。
二、案經乙○○訴由桃園縣政府警察局八德分局移送臺灣桃園地方法院檢察署檢察官
    偵查起訴。
        理  由
一、訊據被告丁○○固坦承有於右揭時、地，攜帶其所有之螺絲起子一支，夥同「阿
    飛」之男子，各騎一部腳踏車，竊取甲○○所之鐵窗、門框各一具，為甲○○當
    場發現，將竊得之鐵窗及門框棄置後，與「阿飛」分開逃跑，並為甲○○及乙○○追捕及被警方合力圍捕到案，伊有將螺絲起子丟在旁邊的水溝等情不諱，惟矢
    口否認有何為脫免逮捕而施強暴之強盜犯行，辯稱：螺絲起子是伊帶在身上，但
    沒有拿出來用，甲○○要抓伊，伊正要拉著腳踏車之龍頭要逃跑，甲○○就拉伊
    腳踏車，然後二個人一起跌倒，伊就把腳踏車放在地上，繼續跑，甲○○繼續追
    ，最後是乙○○、甲○○二人一起毆打伊，伊沒有打他們，沒有拿腳踏車攻擊甲○○，他們捉倒伊後有用手銬銬住伊，被銬之前，伊把起子拿出來丟在旁邊的水
    溝，伊也沒有毆打乙○○，只有抵擋而已，乙○○身上的傷怎麼來的，伊並不知
    情云云。經查：
（一）右揭被告丁○○與綽號「阿飛」之男子，共同至甲○○上址住處後方倉庫竊取
      甲○○所有之鐵窗及門框各一具，經甲○○及乙○○當場發現後，自後追捕，
      甲○○因見丁○○欲騎腳踏車逃離現場，乃自後拉住丁○○之腳踏車，丁○○
      隨即下車將腳踏車往甲○○身上丟擲，幸甲○○及時閃避而未受傷，乙○○在
      該名綽號「阿飛」之男子趁隙逃逸，乃回頭找甲○○，二人合力將丁○○制伏
      ，丁○○並趁隙將口袋內之螺絲起子丟在旁邊水溝，嗣甲○○表明要將丁○○
      帶至警局，丁○○聞言，又再起身逃跑，乙○○再自後追捕，丁○○基於傷害
      之犯意，徒手毆打乙○○，乙○○為抵擋丁○○之攻擊，而受有右手、左肘、
      左上臂多處擦傷及潮紅之傷害，惟最後仍為甲○○、乙○○二人及事後據報趕
      來之警員合力在該市○○○路一五二巷附近將丁○○制伏，乙○○事後再至丁○○丟棄螺絲起子附近尋得該支螺絲起子等情，業據被害人甲○○、乙○○分
      別於警訊、偵查及本院審理時（偵查卷第六至九頁、本院九十二年九月二日訊
      問筆錄、九十三年一月六日審判筆錄）指證詳確，並有贓物認領保管單一份、
      德濟醫院診斷證明書一份、現場照片十一幀附卷可稽，復有被告丁○○所有之
      螺絲起子一支扣案可佐。
（二）被告丁○○辯稱伊並未拿腳踏車丟甲○○，也沒有毆打乙○○云云。惟觀諸證
      人甲○○及乙○○於偵審中就被告有於逃跑過程中以腳踏車丟擲甲○○，並毆
      打乙○○等情指述不移，且互核相符，並無歧異。反觀之被告於警訊時先供稱
      ：「：：搬完後：：正要離開就被發現了，我就趕快跑，我推著腳踏車跑，但
      龍頭歪了，我就跌倒，膝蓋也受傷」云云（見偵查卷第三十四頁反面附九十二
      年七月十九日訊問筆錄），嗣於本院審理時則改稱：「余鼎要抓我，我正要騎
      腳踏車逃掉，他拉著我的腳踏車，然後二個人一起跌倒，我就把腳踏車放在地
      上，繼續跑」云云（見本院九十二年十二月九日審判筆錄），惟又改稱：「我
      有拿腳踏車丟他，因為他抓住我的腳踏車，我下車後他還是沒有放手，我是要
      甩開腳踏車，甲○○就和我一起跌倒，我不是拿腳踏車故意丟他」云云（見本
      院九十三年一月六日審判筆錄），綜核被告上開供述情節顯然前後不一，其所
      辯並未拿腳踏車丟甲○○及毆打乙○○一節，已難輕信。再觀諸被告為警查獲
      後，於當日（九十二年七月十九日）移送台灣桃園地方法院檢察署複訊時，經
      檢察官當庭勘驗其身體並拍照，並無肉眼可見之傷勢一節，有檢察官勘驗筆錄
      及照片附卷可稽（見偵查卷第三十五頁附九十二年七月十九日訊問筆錄），又
      被告於警訊時復自承左膝蓋之傷係於逃跑過程中跌倒所致等語（見偵查卷第四
      頁反面），由此益徵被告於偵查中所辯稱伊推著腳踏車跑，因龍頭歪了伊就跌
      倒膝蓋受傷，並無將腳踏車丟甲○○等情猶為不實，委難採信。況證人甲○○
      及乙○○與被告素不相識且無任何怨隙，被告苟無持腳踏車丟擲甲○○及毆打
      乙○○之情，衡情證人甲○○及乙○○亦無任意誣陷被告而為如此指述之可能
      ，是認證人甲○○及乙○○上開指述為真實可採，本院綜核證人甲○○、乙○○之指述、傷勢診斷證明書、照片、贓物認領保管單及被告於偵審中之部分自
      白，已足堪認被告確有為脫免逮捕，而當場對甲○○、乙○○施強暴之犯行無
      訛。被告上開所辯各節，核屬避就之詞，不足採信。
（三）末查，被告與該名綽號「阿飛」之男子在竊得甲○○所有之鐵窗及門框各一具
      後，旋為甲○○當場發覺，被告與「阿飛」隨即將所竊得之鐵窗、門框丟棄分
      處逃逸，甲○○即自後追捕被告丁○○，嗣被告丁○○為脫免逮捕，當場以腳
      踏車丟擲甲○○，並徒手毆打嗣後返回之乙○○等情，已據證人甲○○及乙○○證述明確，有如前述，是被告既已將所竊得之物丟棄後逃離現場，嗣為甲○○追及後始以腳踏車丟擲甲○○以利逃脫，被告顯係為脫免逮捕而施強暴，公
      訴人認被告係為防護贓物及脫免捸捕施強暴，尚有誤會。又證人甲○○於警訊
      時證稱被告偷搬鐵窗及門框各一具等語，且其事後出具之贓物認領保管單亦載
      明係鐵窗及門框各一具，有卷附保管單可憑，證人乙○○於警訊時亦證稱在倉
      庫後的菜園內有尋獲兩具遭竊盜之鐵窗等語，堪認被告與綽號「阿飛」之人確
      實竊取甲○○鐵窗及門框各一具後即為甲○○發覺，證人甲○○事後於本院審
      理時改稱被告竊取伊三個鐵窗云云，諒係因時間久遠誤記所致，其此部所陳自
      不可採，附此敘明。
（四）綜述，本件事證明確，被告犯行堪以認定，應依法論科。
二、按刑法第三百二十九條之以強盜論，即以強盜罪相當條文處罰之意，並非專以第
    三百二十八條第一項之強盜論。故第三百三十條所謂犯強盜罪，不僅指自始犯強
    盜罪者而言，即依第三百二十九條以強盜論者，亦包括之，如犯準強盜有第三百
    二十一條第一項各款情形之一，自應依第三百三十條論處。刑法之準強盜，以竊
    盜或搶奪為前提，在脫免逮捕之情形，其竊盜搶奪既遂者，即以強盜既遂論（最
    高法院二十五年上字第六六二六號、六十八年台上字第二七七二號判例參照）。
    查被告於行竊時所攜帶之螺絲起子為金屬製品，質硬而型尖，客觀上足以危害他
    人生命、身體之安全，應認係屬兇器，且於行竊後經被害人甲○○當場發覺自後
    追捕時，復為脫免逮捕，當場持腳踏車丟擲甲○○及徒手毆打乙○○而施強暴，
    核其所為係犯刑法第三百二十九條之準強盜罪，而有刑法第三百二十一條第一項
    第三款之加重情形，應依刑法第三百三十條第一項之準加重強盜既遂罪處斷。被
    告就上揭所犯竊盜犯行與該名綽號「阿飛」之成年男子間，有犯意聯絡及行為分
    擔，為共同正犯。又被告為脫免逮捕，對自後追捕之甲○○及乙○○施強暴行為
    ，惟其仍屬單一犯意接續多次行為，應為接續犯，屬單純一罪。爰審酌被告前甫
    因強盜等罪於九十二年十月二十四日始假釋期滿，有卷附台灣高等法院被告全國
    前案紀錄表可按，猶不知悛悔，於假釋期間再犯本件犯行，惡性重大，及其所竊
    財物之價值、竊盜之方式、對被害人甲○○、乙○○之施暴程度、犯後飾詞卸責
    、態度不佳等一切情狀，量處如主文所示之刑。扣案之螺絲起子一支，係供被告
    犯罪所用之物，且屬被告所有，業據被告供承在卷，應依刑法第三十八條第一項
    第二款之規定宣告沒收。
三、公訴意旨另以被告上開竊盜犯行經甲○○發覺後，因乙○○自後追捕時，復臨時
    起意徒手毆打乙○○，致乙○○右手、左肘、左上臂多處擦傷及潮紅，因認被告
    涉犯刑法第二百七十七條第一項之傷害罪嫌。按告訴乃論之罪，告訴人於第一審
    辯論終結前得撤回其告訴，又告訴經撤回者，法院應諭知不受理之判決，刑事訴
    訟法第二百三十八條第一項、第三百零三條第三款定有明文。本件公訴人認被告
    另犯刑法第二百七十七條第一項之罪，依同法第二百八十七條前段規定，須告訴
    乃論，茲據告訴人乙○○於本院審理中，聲請撤回告訴，有本院九十三年一月六
    日審判筆錄在卷可稽，惟公訴意旨認此部分與前揭論罪科刑之強盜罪間有方法結
    果之牽連關係，屬裁判上之一罪，爰不另為不受理之諭知。
據上論斷，應依刑事訴訟法第二百九十九條第一項前段，刑法第三百二十九條、第三
百三十條第一項、第三十八條第一項第二款，判決如主文。
本案經檢察官鍾和憲到庭執行職務。
中      華      民      國      九十三      年      二    月    十三    日
                                臺灣桃園地方法院刑事第七庭
                                    審判長法  官  孫惠琳
                                          法  官  賴淑美
                                          法  官  林惠霞
右正本證明與原本無異。
如不服本判決，應於判決送達後十日內向本院提出上訴狀( 應附繕本 )，上訴於臺灣
高等法院。
                                          書記官  陳恩如
中      華民      國      九十三      年      二    月  二十三    日
附錄本案論罪科刑法條：
刑法第三百二十九條
竊盜或搶奪，因防護贓物、脫免逮捕或湮滅罪證，而當場施以強暴脅迫者，以強盜
論。
刑法第三百三十條第一項
犯強盜罪而有第三百二十一條第一項各款情形之一者，處七年以上有期徒刑。
